臺灣高等法院臺中分院刑事判決
111年度交上易字第210號
上  訴  人  臺灣臺中地方檢察署檢察官
被      告  陳啓東


上列上訴人因被告過失傷害案件，不服臺灣臺中地方法院中華民
國111年1月19日第一審判決（110年度交易更一字第3號，起訴案
號：臺灣臺中地方檢察署109年度偵字第26336號），提起上訴，
本院判決如下：
    主  文
上訴駁回。
    事實及理由
一、本案經本院審理結果，認第一審判決認事用法及量刑均無不
    當，應予維持，除證據部分補充被告陳啓東於本院之自白，
    及臺中市車輛行車事故鑑定委員會111 年4 月12日中市車鑑
    字第1110003328號函暨鑑定意見書（完整版）影本（本院卷
    第57、81至86、169、205頁）外，其餘均引用第一審判決書
    暨其所引起訴書所載之事實、證據及理由（如附件）。
二、檢察官上訴意旨另以：
　　本件交通事故之肇事原因，被告應負主要肇事責任，而被告
    拒不與被害人黃偉豐之主要照顧者即其母親林月霞達成和解
    ，犯後態度惡劣，量刑不宜輕縱。且原審就被告自首動機漏
    未調查，而對被告量處有期徒刑3月，衡諸被告過失責任及
    被害人所受傷害程序顯不相當，不符比例原則及公平原則云
    云。
三、按刑事審判旨在實現刑罰權之分配的正義，故法院對有罪被
    告之科刑，應符合罪刑相當之原則，使輕重得宜，罰當其罪
    ，以契合社會之法律感情，此所以刑法第57條明定科刑時應
    審酌一切情狀，尤應注意該條所列10款事項以為科刑輕重之
    標準，俾使法院就個案之量刑，能斟酌至當。而量刑輕重係
    屬事實審法院得依職權自由裁量之事項，苟已斟酌刑法第57
    條各款所列情狀而未逾越法定刑度，不得遽指為違法（最高
    法院72年度台上字第6696號判決要旨參照）。查，檢察官在
    上訴書中所指各節之上訴理由，除「被告未與被害人黃偉豐
    之主要照顧者即其母親林月霞達成和解」部分外，已經原審
    判決就被告符合自首減刑要件，因其過失行為增添他人精神
    上及經濟上之負擔；犯後承認犯行之態度；已與被害人（黃
    偉豐）成立和解、賠償；被害人於本件交通事故亦有與有過
    失，兼衡被害人所受傷勢、雙方之過失態樣及程度各節，在
    其量刑理由中予以斟酌，並詳為說明（見原審判決書第1頁
    第6行至第20至30行）。經核，原審判決量刑顯已斟酌刑法
    第57條各款所列情狀後，就被告上開犯罪之刑度加以量定，
    所科處之刑，並無量刑過輕之不當。至上訴意旨雖另指摘：
    被告「未與被害人黃偉豐之主要照顧者即其母親林月霞達成
    和解」。惟查，本件被告被訴過失傷害案件，依檢察官起訴
    及原審判決意旨，均認定其犯罪而受損害之人係「黃偉豐」
    ，林月霞固然係其母親，究非因被告犯罪受損害之人，而且
    ，被告已經與「黃偉豐」達成民事和解，除強制汽車責任險
    保險金外，再給付「黃偉豐」新臺幣（下同）160萬元，有
    和解書1紙在卷（見原審交易字卷第73頁），並經被告陳述
    甚明（本院卷第202頁），是被告賠償被害人之犯罪後態度
    部分，原判決量刑時亦無評價不足之問題，縱被告未與林月
    霞和解，亦不足以作為加重其刑之理由。
四、再者，指定代行告訴人林月霞雖主張：被害人所受骨盆關節
    骨折，影響其行動功能，已達重傷害程度，則被告所犯應係
    過失傷害致重傷害罪云云。惟查，被害人於車禍後，送光田
    綜合醫院急診治療，當時受有起訴書所載「顱骨底部閉鎖性
    骨折、硬膜上出血、左側小腿開放性骨折、左側髖部脫臼」
    等傷害，該醫院為被害人前後進行開顱併移除血塊（109年7
    月5日），左骨盆髖關節開放復位手術（同年月16日），左
    小腿脛骨復位手術（同年月24日），脫離呼吸器使用（同年
    月25日），左下肢清創後植皮手術（同年月27日）。住院至
    同年9月23日，無法行動只能臥床，且日常生活無法自理，
    需專人照顧4個月，宜修養半年，後續門診追蹤等情，有光
    田醫療社團光田綜合醫院109年9月30日診斷證明書在卷（偵
    查卷第133頁）。因此，被害人送醫急診、住院治療時，固
    有上述傷害，但醫囑亦認為被害人「宜修養半年，後續門診
    追蹤」，並非肯定被害人永久無法恢復行動能力，生活無法
    自理。且查，被害人之姐黃麗惠於111年3月28日，在另案陳
    稱：黃偉豐腦袋清楚，日常生活可以自己處理，109年9月起
    住護理之家，直到現在等語（臺灣臺中地方檢察署110年度
    他字第6007號卷第256頁《偵查案號：111年度偵字第19814、
    21886號》，本院卷第177頁），則被害人恢復情形與上述診
    斷證明書所載「無法行動只能臥床且日常生活無法自理」，
    已有不同。況且，檢察官就被害人經追蹤治療後，是否仍有
    重傷害乙節，亦未具體主張或提出明確證據以資證明。是以
    ，指定代行告訴人上述主張，尚難採為被告不利之認定。
五、綜上，檢察官猶執前詞，提起上訴，指摘原判決不當，為無
    理由，應予駁回。　　
六、據上論斷，應依刑事訴訟法第373條、第368條，判決如主文
    。
本案經檢察官廖志國提起公訴，檢察官黃裕峯、張慧瓊到庭執行
職務。　　
中　　華　　民　　國　　111 　年　　11　　月　　2 　　日
        刑事第十庭  審判長兼受命法  官  陳  宏  卿
                                法  官  楊  文  廣
                                法  官  楊  陵  萍
以上正本證明與原本無異。
不得上訴。
                                書記官  凃  瑞  芳
　　　　　　　　　　　　　　　　 
中　　華　　民　　國　　111 　年　　11　　月　　2 　　日
附錄本案論罪科刑法條全文：
中華民國刑法第284條
因過失傷害人者，處一年以下有期徒刑、拘役或十萬元以下罰金
；致重傷者，處三年以下有期徒刑、拘役或三十萬元以下罰金。
　　　　　　　　　
【附件】　　　　　　　　　
臺灣臺中地方法院刑事判決
110年度交易更一字第3號
公　訴　人　臺灣臺中地方檢察署檢察官
被　　　告　陳啓東　男　(民國00年0月0日生)
　　　　　　　　　　身分證統一編號：Z000000000號
　　　　　　　　　　住臺中市○○區○○路000號
上列被告因過失傷害案件，經檢察官提起公訴（109年度偵字第2
6336號），前經本院為不受理判決（110年度交易字第287號），
檢察官不服提起上訴，經臺灣高等法院臺中分院判決原判決撤銷
，發回本院（110年度交上易字第849號），本院判決如下：
    主    文
陳啓東因過失致人受傷，處有期徒刑叁月，如易科罰金，以新臺
幣壹仟元折算壹日。
　　事實及理由
一、本案犯罪事實及證據，除證據部分補充被告陳啓東於本院審
    理時之自白（見本院卷第36頁）、和解書（見前審卷第73頁
    ），餘均引用檢察官起訴書（如附件）之記載。
二、論罪科刑之理由：
(一)核被告陳啓東所為，係犯刑法第284條前段之過失傷害罪。
(二)被告肇事後，於有偵查權限之公務員發覺其犯罪前，向前往
    現場處理之員警承認其為肇事者等情，有臺中市政府警察局
    道路交通事故肇事人自首情形紀錄表在卷足憑（見偵卷第39
    頁），被告係對於未發覺之過失傷害罪自首而受裁判，應依
    刑法第62條前段規定減輕其刑。
(三)爰審酌被告：因過失肇事致他人受傷，對他人身體法益造成
    侵害，增添他人精神上及經濟上之負擔；犯後終能承認犯行
    之態度；已與被害人成立和解、賠償；被害人於本件交通事
    故亦有與有過失，兼衡被害人所受傷勢、雙方之過失態樣及
    程度，量處被告如主文所示之刑，並諭知易科罰金之折算標
    準。　　
據上論斷，依刑事訴訟法第299條第1項前段，刑法第284條前段
、第62條前段、第41條第1項前段，刑法施行法第1條之1第1項，
判決如主文。
本案經檢察官廖志國提起公訴，檢察官張添興到庭執行職務。
中　　華　　民　　國  　111    年　　1    月    19    日
                  刑事第十三庭  法  官  林德鑫
　　　　　　　　　
　　　　　　　　　
【第一審判決附件】
臺灣臺中地方檢察署檢察官起訴書
                                    109年度偵字第26336號
　　被　　　告　陳啓東 　男　62歲（民國00年0月0日生）
　　　　　　　　　　　　住臺中市○○區○○路000號
　　　　　　　　　　　　國民身分證統一編號：Z000000000號
上列被告因過失傷害案件，已經偵查終結，認應提起公訴，茲將
犯罪事實及證據並所犯法條分敘如下：
　　　　犯罪事實
一、陳啓東於民國109年7月3日18時6分許，駕駛車牌號碼000-00
    00號自用大貨車，沿臺中市沙鹿區中清路6段由西往東方向
    行駛，行駛至中清路6段180巷巷口欲左轉駛入180巷時，其
    原應注意轉彎車應禮讓直行車先行，並隨時採取必要之安全
    措施。而依當時之天候晴、日間自然光線、柏油路面乾燥無
    缺陷，並無不能注意之情形，乃竟疏未注意並採取必要之安
    全措施，適由黃偉豐騎乘車牌號碼000-000號普通重型機車
    ，沿中清路6段由東往西方向行駛至該交岔路口，陳啓東見
    狀因煞車不及而撞及黃偉豐騎乘之重型機車，致黃偉豐人、
    車倒地，並受有顱骨底部閉鎖性骨折、硬膜上出血、左側小
    腿開放性骨折、左側髖部脫臼之傷害。嗣警方據報到場處理
    ，而查悉上情。又陳啓東於肇事後，犯罪偵查機關未發覺前
    ，主動向到場處理之警員自首，即陳明其為肇事者並願接受
    裁判。
二、案經黃偉豐委由林伸全律師、其母林月霞告訴及臺中市政府
    警察局清水分局報告偵辦。
　　　　證據並所犯法條
一、詢據被告陳啓東矢口否認有何過失傷害犯行，其於偵查中辯
    稱：伊沒有看到告訴人黃偉豐騎乘之機車，感覺對方車速很
    快等語。惟查，上揭犯罪事實，業據告訴人之母林月霞之指
    訴、道路交通事故現場圖、道路交通事故調查報告表（一）
    （二）、道路交通事故談話紀錄表、道路交通事故初步分析
    研判表、現場照片及車損照片32張、監視器翻拍照片4張、
    光田綜合醫院病歷及診斷證明書在卷可稽，且經臺中市車輛
    行車事故鑑定委員會鑑定結果為，被告駕駛自用大貨車，行
    經無號誌交岔路口，左轉彎未讓對向直行車先行，為肇事主
    因之事實。且依當時天候路況，又無不能注意之情形，竟疏
    不注意為之，以致肇事，致告訴人黃偉豐受傷，被告顯有過
    失。本件事證明確，被告過失傷害犯嫌堪予認定。
二、核被告所為，係犯刑法第284條前段之過失傷害罪嫌。被告
    於肇事後，犯罪偵查機關未發覺前，即主動向到場處理之警
    員自承其為肇事者，並願接受裁判，此有臺中市政府警察局
    道路交通事故肇事人自首情形紀錄表1紙附卷足參，核與自首要
    件相符，依刑法第62條前段規定，得減輕其刑。
三、依刑事訴訟法第251條第1項提起公訴。
　　此　致
臺灣臺中地方法院
中　　華　　民　　國　 110　　年　　1　　月　　26　　日
　　　　　　　　　　　　　　　檢　察　官　廖志國